臺灣高等法院民事判決　　　　　　　　　95年度重訴字第52號
原　　　告　日商株式會社
　　　　　　（即原名：日商.麗有限會社）
　　　　　　　　　　　二番16.
法定代理人　乙○○○
訴訟代理人　魏早炳律師
　　　　　　陳恩民律師
　　　　　　魏翠亭律師
被　　　告　甲○○○○○○○○.
訴訟代理人　謝智硯律師
上列當事人間請求侵權行為損害賠償事件，經本院刑事庭裁定移
送而來，本院於民國96年10月30日言詞辯論終結，判決如下：
    主  文
被告應給付原告新臺幣柒拾陸萬元，及自民國95年3月14日起至
清償日止，按年息5%計算之利息。
原告其餘之訴駁回。
訴訟費用由被告負擔2％，餘由原告負擔。
原告假執行之聲請駁回。
    事實及理由
一、查，本件原告係外國法人，以被告（本國人）在其經營服飾
    店內，涉嫌販售未經原告同意使用註冊登記如附表所示商標
    圖樣（下稱系爭商標）之服飾，依商標法第63條第1項第3款
    規定，應賠償其損害為由，提起本件訴訟。足見本件訴訟係
    關於由侵權行為而生之債，且侵權行為發生地在我國境內，
    依涉外民事法律適用法第9條第1項前段規定，自應適用中華
    民國法律，合先陳明。
二、原告原名「日商. 麗有限會社」，嗣變更公司組織為股份有
    限公司並更名為「日商株式會社」
    乙節，有卷附日本履歷事項全部證明書可憑（見本院卷(一)第
    111至112頁），核其公司法人格仍屬同一；又原告雖係未經
    我國認許之外國法人，但其仍不失為非法人團體，依民事訴
    訟法第40條第3項規定，自有當事人能力（最高法院50年台
    上字第1898號判例意旨參照），次予敘明。
三、原告主張：被告係台北市○○○路○段22號1樓「花之小部屋
    」服飾店（獨資商號，下稱系爭服飾店）之負責人，明知系
    爭商標係日商西出株式會社授權伊向我國經濟部智慧財產局
    （下稱智慧財產局）申請核准註冊登記，取得商標專用權（
    專用期限、指定使用商品詳如附表所示）。惟被告未經伊同
    意，竟自民國93年6月21日起，連續在系爭服飾店陳列販賣
    仿冒系爭商標圖樣之商品予不特定人牟利。經伊先於93年6
    月21日派員前往該店，購得仿冒系爭商標上衣2件、深色長
    褲1件（以下稱A、B、C服飾）；再於同年7月3日派員至該店
    ，購得仿冒該商標之衣服1件（下稱D服飾）；嗣於同年11月
    19日下午4時30分許，經警持搜索票前往該店執行搜索，當
    場扣得仿冒系爭商標圖樣之服飾1件（下稱E服飾）。被告販
    售上列服飾既為仿冒，顯已侵害伊商標權，致伊受有損害。
    爰依商標法第63條第1項第3款規定，訴請被告應賠償伊以系
    爭服飾吊牌所標示之零售單價計日幣8萬1,000元，折算新台
    幣（下同）2萬2,680元計算1500倍之損害金即3,402萬元等
    情。並於本院聲明：(一)被告應給付原告3402萬元，及自民事
    附帶起訴狀繕本送達被告翌日起至清償日止，按年息5%計算
    之利息。(二)願供擔保請准宣告假執行。
四、被告則以：系爭服飾均係伊購自日本合法商店，並非仿冒原
    告系爭商標之商品；縱系爭服飾為仿冒品，但伊既係自合法
    商店所購得，自無故意或過失明知系爭服飾係仿冒而購入及
    販賣之情事。況伊縱有侵害原告商標權，惟伊販售系爭服飾
    之利潤僅為448元，且系爭服飾僅為5件，原告所受損害尚屬
    輕微，若論以系爭服飾零售價格1500倍計算損害金，實屬過
    高等語，資為抗辯。並於本院聲明：(一)原告之訴及假執行均
    駁回。(二)如受不利之判決，願供擔保請准宣告免為假執行。
五、查，原告主張：被告係系爭服飾店（獨資商號）之負責人；
    系爭商標係日商西出株式會社授權伊向智慧財產局申請核准
    註冊登記，取得商標專用權（專用期限、指定是用商品詳如
    附表所示）；伊先後於93年6月21日、同年7月3日派員前往
    該店，各購得仿冒系爭商標A、B、C、D服飾；嗣於同年11月
    19 日下午4時30分許，經警持搜索票前往該店執行搜索，當
    場扣得仿冒系爭商標圖樣之E服飾等情，有卷附台北市政府
    營利事業登記證、中華民國商標註冊證、統一發票、估價單
    、服飾照片可參（見本院卷(一)第26頁、第110至112頁、第42
    至46頁），並為被告所不爭執（見本院卷(一)第14至15頁），
    堪信為真。
六、本件應審究者為(一)前開A、B、C、D、E服飾是否為仿冒品？
    (二)被告是否知悉該服飾係仿冒品而販售？(三)若是，則被告應
    賠償金額應以若干為當？茲分別論述如下：
(一)、前開A、B、C、D、E服飾是否為仿冒品？
    查，前開A、B、C、D、E服飾其上之洗標與衣領標籤的名稱
    均與真品不同，前開服飾布料與日本真品的布料並不相同，
    所車的線亦不相同，真品係用布料同樣顏色去車縫，真品洗
    標也在固定位置，前開A、B、C、D、E服飾均係仿冒品等情
    ，業經證人（即被告法定代理人）乙○○○於被告所涉販賣
    系爭仿冒商標服飾之刑事案件（下稱刑事案件）第一審法院
    到庭證述屬實（見本院外放之台灣士林地方法院94年度訴字
    第642號卷〈下稱士林卷〉第104至106頁），並有前開A、B
    、C、D、E服飾扣案可佐（見本院外放之台灣士林地方法院
    檢察署93年度偵字第10744號偵查卷〈下稱偵查卷〉第157
    頁）。且，前開A、B、C、D、E服飾其上均有相同於原告系
    爭商標之圖樣，亦經刑事案件偵查中之檢察官勘驗屬實，並
    製有勘驗筆錄、照片可憑（見本院外放之偵查卷第143至150
    頁），足見前開A、B、C、D、E服飾，均係未經原告同意而
    使用系爭商標圖樣之仿冒商品。況被告所涉前列刑事案件，
    亦採與本院相同見解，認定系爭服飾均係未經原告同意而使
    用系爭商標之仿冒品（見本院卷第4至8頁之本院95年度上訴
    字第590號刑事判決、第113至116頁之最高法院96年度台上
    字第275號刑事判決）。益證系爭服飾確實係未經原告同意
    而使用系爭商標之仿冒品。是被告抗辯：系爭服飾並非仿冒
    品云云，即無可取。
(二)、被告是否知悉該服飾係仿冒品而販售？
  1.被告抗辯：系爭服飾均係伊自日本買回，不知系爭服飾係仿
    冒原告商標之商品云云，固據提出購買單據為證（見本院外
    放士林卷第34頁至40頁）。然查，前開單據並未載明名稱及
    貨號，其所述是否可採，即非無疑；且原告就被告所提出之
    單據詳予查核比對日本店家之貨物明細，並未發現有前列A
    、B、C、D、E服飾之單據，亦有原告所提之領據可參（見本
    院外放士林卷第57至84頁）。另證人（即原告前董事）鈴木
    文滉、羅玉芳雖於刑事案件中證述，被告曾向原告、羅玉芳
    購買系爭商標商品之真品，但該2名證人僅能證明被告曾向
    原告、羅玉芳購買商品而已，亦無法證明系爭服飾係購自原
    告、或羅玉芳（見本院外放士林卷第116至119頁）。此外，
    被告亦無法舉證證明系爭服飾係購自日本商店乙情，是被告
    抗辯：系爭服飾係伊自日本買回云云，顯非可採。
  2.次查，被告自陳其購買原告系爭商標圖樣之商品銷售已有多
    年（見本院外放偵查卷第94至95頁），並將原告真品服飾吊
    牌上之「花朵圖樣」在我國辦理註冊商標登記（於91年5月3
    日辦理商標申請，於92年2月16日完成審定公告，見本院卷
    (一)第86頁之商標註冊證），且該花朵圖樣乃係原告在日本直
    營店均會掛在店面之表徵乙節，業經乙○○○於刑事案件中
    證述明確（見本院外放士林卷第103至104頁），顯見該花朵
    圖樣係原告服飾之重要表徵之一；且，被告於刑事案件審理
    中自陳因友人被抓過仿冒，為了要保護自己，而去辦理原告
    吊牌花朵圖樣之商標登記等語（見本院外放偵查卷第81頁）
    。若被告對於原告系爭商標不熟悉，其何以會將原告系爭商
    標服飾真品之吊牌上「花朵圖樣」，持以在我國辦理註冊登
    記之可能？足證，被告對於原告系爭商標及服飾自有高度認
    識甚明。況被告係從事服飾買賣批發為業，並經營系爭服飾
    店（見本院卷(一)第26頁之台北市政府營利事業登記證），不
    僅對於相關商品之價格、辨識真偽之方法及查證能力較消費
    者為高，理應會特別留意其所販賣之商品有無商標專用權（
    即是否為仿冒品），故被告對於系爭服飾是否係仿冒原告系
    爭商標之商品，自難諉為不知。是被告抗辯：伊不知系爭服
    飾係仿冒品云云，要無可取。
  3.承前所述，系爭A、B、C、D服飾既係由原告購自系爭服飾店
    （見本院卷(一)第42至43頁之統一發票、估價單），並為被告
    所不爭執（見本院卷(一)第14頁反面及第15頁）；另E服飾係
    經原告會同警方，於系爭服飾店內之模特兒身上所查獲，若
    被告並無販售之意，豈會將E服飾懸掛於模特兒身上供客人
    挑選之理？足認被告明知系爭服飾為仿冒原告系爭商標之商
    品，而擺設於系爭服飾店內販售，自屬侵害原告系爭商標權
    至明。是被告抗辯：伊無故意販售系爭服飾不法侵害原告商
    標權云云，自無可採。
(三)、被告應賠償金額應以若干為當？
  1.按商標專用權人，請求損害賠償時，得就查獲侵害商標專用
    權商品零售單價500倍至1500倍之金額計算其損害；但所查
    獲商品超過1500件時，以其總價定賠償金額；商標法第63條
    第1項第3款定有明文。又，該款係因考量冒用他人商標之商
    品，往往不循正常商業軌道銷售，其銷售數量多少，侵害人
    亦多秘而不宣，故被害人實際受損害之情形，往往難以計算
    或證明，復有侵害人於獲悉有人進行調查後，即不擇手段加
    速傾銷，對受害人往往造成更大之損害，而受害人能查獲之
    商品為數不多，受害人因無法證明實際損害，致不能獲得應
    得之補償，非僅有失公平，且助長此類侵害行為之滋生。茲
    為免除受害人就實際損害額之舉證責任，故以法律明定其法
    定賠償額，即查獲侵害商標之商品於1500件以內者，以其零
    售單價之500至1500倍之金額作為計算損害賠償之總額；逾
    1500件時，則以查獲數量之總價作為其損害損害額（該款立
    法理由參照）。
  2.查，本件被告系爭侵害原告商標權而遭查獲之服飾計A、B、
    C、D、E5件，且因各該服飾之款式、大小不同，是被告販售
    價格依序為1,600元、1,200元、2,000元、1,200元、1,600
    元（見本院卷(一)第42至43頁之統一發票、估價單所示；至E
    服飾因貨物編號與A服飾相同，故其零售價格應以1,600元計
    算）；惟審酌商標權所欲保護之標的即註冊登記之商標圖樣
    ，未經商標權人之同意任意使用於商標登記之指定使用商品
    上，因而使消費者產生混同、誤認之虞，致商標權人受有損
    害；且觀諸前開商標法第63 條第1項第3款之立法理由，既
    明示該款係以查獲侵害商標權商品之「數量」（即以1500件
    以內、以上）作為其損害賠償總額之計算基準，則本件被告
    經查獲侵害原告系爭商標之商品，皆係侵害該商標所指定同
    一商品即衣服類（上衣4件、長褲1件）上，自不宜因系爭服
    飾之款式、大小不同而異其售價時，即以上列各零售價格，
    各自計算500倍至1500倍作為原告之損害賠償金額（若以此
    計算，則原告就同一查獲侵害商標權之商品事件中，可計算
    5 次之損害賠償額？此顯非該條款立法之本意）。故本院認
    應以系爭服飾各款式之平均單價即1520元（計算式：〈1600
    ＋1200＋2000＋1200＋1600〉÷5＝1520），作為系爭查獲
    侵害商標商品之「零售單價」為當。
  3.另原告主張：應以系爭服飾5件之吊牌價格合計日幣8萬1000
    元，折算新台幣計2萬2,680元，作為被告零售單價云云。然
    依上說明，商標法第63條第1項第3款規定之損害賠償額，係
    以侵害人出售侵害商標權商品之實際零售單價，並非以查獲
    件數總價，作為計算500倍至1500倍損害額之基準（最高法
    院84年度台上字第20 08號判決意旨參照）。查，本件被告
    出售系爭服飾之零售單價，係以前開1200至2000元不等之價
    格出售予原告，並非以吊牌之日幣價格折算新台幣為其銷售
    單價，此為原告所不爭（見本院卷(一)第42至43頁之原告自提
    之統一發票即明），則本件計算損害賠償之零售單價，自應
    以被告出售系爭服飾之平均單價1,520元為計算基準。是原
    告主張：以系爭服飾5件之吊牌價格合計日幣8萬1,000元，
    折算新台幣計2萬2,680元，作為被告零售單價云云，顯無足
    取。
  4.準此，本院斟酌被告多年來均向原告訂購並販售系爭商標服
    飾（見本院外放士林卷第57至84頁），對於系爭商標之商品
    知之甚詳，卻於其經營之服飾店內販售仿冒系爭商標之商品
    圖利，致生損害於原告，其侵害原告商標權之情節尚非輕微
    ；惟因被告經查獲販售侵害系爭商標之仿冒服飾僅5件，且
    系爭商標於我國境內，並非屬眾所周知之商標，再依卷附之
    原告出口台灣實績表所示（見本院卷(一)第152頁），向原告
    訂購並販售系爭商標商品者多侷限於經營日系商品之委託行
    ，暨參考其等近年來向原告訂購商品之數量（每年訂購總價
    格，約日幣2000多萬元至4000多萬元〈折合新台幣約700萬
    元至1100餘萬元〉）等一切情狀，認本件以被告系爭服飾平
    均零售單價之500倍即76萬元（計算式：1520×500＝760000
    ），作為原告損害賠償額為允當。
七、從而，原告依商標法第63條第1項第3款規定，訴請被告應賠
    償損害額76萬元，及加計自附帶民事起訴狀繕本送達被告翌
    日（即95年3月14日，見本院重附民字第8號卷第12頁）起算
    之法定遲延利息，為有理由，應予准許。至原告逾此所為之
    請求，即非有據，應予駁回。
八、兩造均陳明願供擔保聲請准、免假執行之宣告，就原告勝訴
    即被告敗訴部分僅76萬元，被告上訴利益未逾150萬元，依
    法屬不得上訴最高法院（即告確定），故此部分自無庸為准
    、免為假執行之諭知；至原告敗訴部分，則其假執行之聲請
    ，即失所附麗，應予駁回。
九、至被告雖聲請本院將系爭服飾送鑑定是否為仿冒品云云，但
    本件係因被告販售未經原告同意使用系爭商標之商品，致侵
    害原告之商標權，其事證已臻明確，故本院認無送鑑定之必
    要；至兩造其餘之攻擊或防禦方法，經本院審酌後，亦認均
    與本件之結論無涉，茲不再一一論述，併予敘明。
十、據上論結，本件原告之訴為一部有理由、一部無理由，依民
    事訴訟法第79條但書，判決如主文。
中　　華　　民　　國　　96　　年　　11　　月　　13　　日
                    民事第十五庭
                        審判長法　官  林恩山
                              法  官  郭松濤
　　　　　　　　　　　　　　  法  官  楊絮雲
正本係照原本作成。
原告如不服本判決，應於收受送達後20日內向本院提出上訴書狀
，其未表明上訴理由者，應於提出上訴後20日內向本院補提理由
書狀（均須按他造當事人之人數附繕本）上訴時應提出委任律師
或具有律師資格之人之委任狀；委任有律師資格者，另應附具律
師資格證書及釋明委任人與受任人有民事訴訟法第466條之1第1
項但書或第2項（詳附註）所定關係之釋明文書影本。
被告不得上訴。
中　　華　　民　　國　　96　　年　　11　　月　　13　　日
                              書記官  鄭淑昀
附註：
民事訴訟法第466條之1（第1項、第2項）：
對於第二審判決上訴，上訴人應委任律師為訴訟代理人。但上訴
人或其他法定代理人具有律師資格者，不在此限。
上訴人之配偶、三親等內之血親、二親等內之姻親，或上訴人為
法人、中央或地方機關時，其所屬專任人員具有律師資格並經法
院認為適當者，亦得為第三審訴訟代理人。
 附表：
┌──┬────┬────┬────┬────┬───┐
│編號│商標圖樣│專用權人│註冊號數│專用期限│指定使│
│　　│　　　　│　　　　│　　　　│　　　　│用商品│
├──┼────┼────┼────┼────┼───┤
│ 1　│　　　　│日商. 麗│00000000│自90年9 │衣服、│
│　　│　　　　│有限會社│　　　　│月1日起 │內衣、│
│　　│花│　　　　│　　　　│至100年8│運動服│
│　　│　　　　│　　　　│　　　　│月31日止│、休閒│
│　　│　　　　│　　　　│　　　　│　　　　│服裝等│
└──┴────┴────┴────┴────┴───┘
